臺灣臺南地方法院刑事判決　　　　　　 99年度交訴字第149號
公　訴　人　臺灣臺南地方法院檢察署檢察官
被　　　告　廖英豪
選任辯護人　王朝揚律師
被　　　告　宋敏鈴
上列被告因公共危險等案件，經檢察官提起公訴（99年度偵字第
9897號），被告於準備程序進行中就被訴事實為有罪之陳述，經
本院合議庭裁定由受命法官獨任進行簡式審判程序後，判決如下
：
    主    文
廖英豪因過失傷害人致重傷，處有期徒刑柒月；又駕駛動力交通
工具肇事，致人傷而逃逸，處有期徒刑捌月。應執行有期徒刑壹
年貳月。
宋敏鈴意圖使犯人隱避而頂替，處有期徒刑貳月，如易科罰金，
以新臺幣壹仟元折算壹日。緩刑貳年。
    事    實
一、廖英豪於民國99年3月19日下午7時30分許，駕駛車牌號碼65
    29-WN號自用小客車，沿臺南縣仁德鄉成功村台86線，由東
    往西方向行駛，行經該線6.3公里處，原應注意行車速度，
    應依限速之規定，且應注意車前狀況，並隨時採取必要之安
    全措施，而依當時天候晴、夜間無照明、柏油路面乾燥、無
    缺陷、無障礙物、視距良好，並無不能注意之情事，竟疏未
    注意該路段之速限為每小時40公里，貿然以時速70餘公里超
    速行駛，且疏未注意車前狀況，不慎追撞前方由林家榮所駕
    駛車牌號碼5W-0152號自用小貨車（搭載蘇福昇），致該部
    自小貨車撞擊紐澤西護欄後翻覆滑行至路旁，林家榮因此受
    有頸椎脊髓損傷合併四肢乏力、麻木，腰椎第五及第一薦椎
    後縱韌帶損傷、胸壁挫傷等傷害，經治療後，仍有雙側上下
    肢因頸椎受傷致肌無力，肌力均為2分，日常生活完全依賴
    他人，無工作能力之重傷害，蘇福昇則受有右手韌帶拉傷（
    此部分未據告訴）。豈料廖英豪雖明知駕車肇事致林家榮受
    傷，然其竟未停留現場等候警方處理或採取其他必要之救護
    措施，將車輛棄置後逕行離開，並以電話聯絡其配偶宋敏鈴
    。嗣於同日下午8時5分許，宋敏鈴抵達現場，意圖隱避廖英
    豪駕車肇事致人受傷之犯行，向臺南縣警察局歸仁分局交通
    事故處理小組警員陳嘉鴻佯稱渠係駕駛人，而頂替廖英豪之
    犯罪。
二、案經林家榮訴由臺南縣警察局歸仁分局（現改制為臺南市政
    府警察局歸仁分局）報請臺灣臺南地方法院檢察署檢察官偵
    查起訴。
    理  由
一、本件係經被告廖英豪、宋敏鈴於本院準備程序中當庭表示認
    罪，而經本院裁定以簡式審判程序加以審理，則依據刑事訴
    訟法第273條之2、同法第159條第2項之規定，不適用傳聞法
    則有關限制證據能力之相關規定，合先敘明。
二、訊據被告廖英豪、宋敏鈴對於上揭事實坦承不諱，核與告訴
    人林家榮之指訴相符，並經證人方明福於警詢中、蘇福昇於
    警偵中、郭麗幸於偵查中之證述在卷，復有道路交通事故現
    場圖、道路交通事故調查報告表(一)、(二)、員警職務報告書、
    通聯調閱查詢單、臺南縣警察局指揮中心受理110報案紀錄
    單、財團法人奇美醫院診斷證明書、奇美醫療財團法人奇美
    醫院100年7月22日（100）奇醫字第3348號函暨函附之林家
    榮病情摘要各1份、現場照片26幀在卷可稽。又按行車速度
    ，依速限標誌或標線之規定；汽車行駛時，駕駛人應注意車
    前狀況，並隨時採取必要之安全措施。道路交通安全規則第
    93條第1項前段、第94條第3項分別定有明文。被告廖英豪為
    汽車駕駛人，自應注意及此。又本件事故發生當時天候晴、
    夜間無照明、柏油路面乾燥、無缺陷、無障礙物、視距良好
    、速限為40公里，有上揭道路交通事故調查報告表(一)1份及
    道路交通事故現場蒐證照片26幀在卷可參，是被告廖英豪客
    觀上並無不能注意之情事。然被告廖英豪於上揭時、地駕駛
    自用小客車疏未注意上揭交通安全規則，追撞前方由告訴人
    林家榮所駕駛車牌號碼5W-0152號自用小貨車，致告訴人林
    家榮受有如事實欄所示之重傷害，被告廖英豪於本件車禍之
    發生，顯有過失。本件事證明確，被告二人之均犯行洵堪認
    定。
三、核被告廖英豪所為，係犯刑法第284條第1項後段過失重傷害
    罪及同法第185條之4肇事致人傷而逃逸罪。被告廖英豪所犯
    上開二罪間，犯意各別，行為互殊，罪名有異，應予分論併
    罰。公訴意旨原認被告廖英豪係觸犯刑法第284條第1項前段
    之過失傷害罪，惟因被害人林家榮已於起訴後因同一原因雙
    側上下肢因頸椎受傷致肌無力，肌力均為2分，日常生活完
    全依賴他人，無工作能力之重傷害，而檢察官業於本院審理
    時當庭變更起訴法條為過失致重傷害罪（見本院卷第142頁
    ），本院自無庸再為變更起訴法條之諭知，併予敘明；被告
    宋敏鈴係犯刑法第164條第2項、第1項意圖使犯人隱避而頂
    替罪。又被告宋敏鈴係被告廖英豪之配偶，有被告廖英豪之
    口卡片在卷可稽（見警卷第73頁），其圖利被告廖英豪而犯
    上開頂替罪，應依刑法第167條規定減輕其刑。爰審酌被告
    廖英豪駕車造成他人受傷後，竟棄被害人於不顧，亦未對被
    害人採取救護措施，復未報告警察機關且留在現場待警前來
    處理，即將車輛棄置後逕行離開現場，惡性非輕；而被告宋
    敏鈴則為使廖英豪脫免刑責，於第1次、第2次警詢時均謊稱
    其係肇事車輛之駕駛人，誤導員警偵辦方向，浪費司法資源
    ，對於司法追求真實及公正裁判均有所妨礙，被告廖英豪與
    宋敏鈴上開犯罪之動機、目的誠屬可議，惟被告廖英豪於第
    2次警詢時、被告宋敏鈴於第3次警詢時均坦承犯行，並審酌
    其二人之智識程度、所生危害，然尚未與告訴人林家榮達成
    和解等一切情狀，分別量處如主文所示之刑，就被告廖英豪
    部分並定其應執行之刑，就被告宋敏鈴部分，並諭知如易科
    罰金之折算標準。末查，被告宋敏鈴前未曾犯罪受有刑之宣
    告，有臺灣臺南地方法院檢察署刑案資料查註紀錄表及臺灣
    高等法院被告前案紀錄表各一份在卷可憑，念其與被告廖英
    豪為夫妻關係，其為維持家計而意圖使被告廖英豪脫免刑責
    ，一時失慮致犯本罪，信被告宋敏鈴經此科刑之教訓，已足
    資警惕，應無再犯之虞，本院因認被告宋敏鈴所受宣告之刑
    ，以暫不執行為適當，併予宣告緩刑2年，以啟自新。
據上論斷，應依刑事訴訟法第273條之1第1項、第299條第1項前
段，刑法第284條第1項後段、第185條之4、第51條第5款、第164
條第2項、第1項、第167條、第41條第1項前段、第74條第1項第1
款，刑法施行法第1條之1，判決如主文。
本案經檢察官吳坤城到庭執行職務。
中    華    民    國   100    年    9     月    14    日
                    刑事第十五庭  法  官  林福來
以上正本證明與原本無異。
如不服本判決應於收受本判決後10日內向本院提出上訴書狀，並
應敘述具體理由。其未敘述上訴理由者，應於上訴期間屆滿後20
日內向本院補提理由書狀（均須按他造當事人之人數附繕本）「
切勿逕送上級法院」。
                                  書記官  李淑惠
中    華    民    國   100    年    9     月    19    日
附錄本案論罪科刑法條全文：
中華民國刑法第185條之4
駕駛動力交通工具肇事，致人死傷而逃逸者，處六月以上五年以
下有期徒刑。
中華民國刑法第284條第1項
因過失傷害人者，處六月以下有期徒刑、拘役或五百元以下罰金
，致重傷者，處一年以下有期徒刑、拘役或五百元以下罰金。
中華民國刑法第164條
藏匿犯人或依法逮捕拘禁之脫逃人或使之隱避者，處2年以下有
期徒刑、拘役或5百元以下罰金。
意圖犯前項之罪而頂替者，亦同。